臺灣高等法院臺中分院刑事判決　　　 100年度交上訴字第47號
上　訴　人
即　被　告　林振源
選任辯護人　吳瑞堯律師
　　　　　　周思傑律師
上列上訴人因肇事逃逸罪案件，不服臺灣臺中地方法院99年度交
訴字第327號中華民國99年11月18日第一審判決（起訴案號：臺
灣臺中地方法院檢察署99年度偵字第21713號），提起上訴，本
院判決如下：
    主  文
原判決撤銷。
林振源駕駛動力交通工具肇事，致人受傷而逃逸，累犯，處有期
徒刑陸月，如易科罰金以新台幣壹仟元折算壹日。
    犯罪事實
一、林振源前於民國（下同）97年間因詐欺案件，經臺灣臺中地
    方法院判處有期徒刑3月確定，甫於97年12月17日易科罰金
    執行完畢。詎仍不知悔改，於99年7月23日晚間，駕駛車牌
    號碼X2－8686號自用小客車，沿臺中市○村路○○○路往三
    民西路方向行駛，於同日晚間19時5分許，行經臺中市○村
    路左轉光輝街時，因疏於注意讓直行車先行，而與沿臺中市
    ○村路由三民西路往復興路方向直行之余祐先騎乘之車牌號
    碼J9N－508號重型機車發生碰撞，致余祐先人車倒地，右手
    背、左踝側部受傷（過失傷害部分未據告訴）。詎林振源於
    駕駛動力交通工具肇致交通事故，使余祐先受有傷害後，未
    對其施予救護、報警處理或採取其他必要措施，竟另行基於
    肇事逃逸之犯意，逕行駕車離開現場。嗣經路人報警，經警
    循線查獲上情。
二、案經臺中市警察局第三分局報告臺灣臺中地方法院檢察署檢
    察官偵查起訴。
    理    由
一、上開犯罪事實，業據被告林振源於原審及本院審理時坦承不
    諱，核與證人即被害人余祐先、證人游美香於警詢證述情節
    相符，並有宏恩醫院診斷證明書、道路交通事故現場圖、道
    路交通事故調查報告表（一）、（二）各1份、現場及肇事
    車輛相片17張附卷可稽，足認被告之自白與事實相符，應堪
    採信。本案事證明確，被告犯行堪以認定。
二、按刑法第185條之4之肇事逃逸罪，以處罰肇事後逃逸之駕駛
    人為目的，俾促使駕駛人於肇事後能對被害人即時救護，以
    減少死傷，是該罪之成立只以行為人有駕駛動力交通工具肇
    事，致人死傷而逃逸之事實為已足，至行為人對肇事有否過
    失，則非所問（最高法院92年度台上字第6541號、94年度台
    上字第2796、3380、3767號判決參照）。是以交通事故一旦
    發生，且發生人員傷亡之情況，不論撞人或被撞，甚或因其
    他事故而造成死傷，只要是在駕駛動力交通工具過程內所發
    生之傷害範圍，經常非於車禍甫發生時，即得依據被害人之
    外觀有無外傷即能判斷，舉凡顱內出血、臟器破裂、非穿透
    性骨折等嚴重傷害，均未必有明顯外傷，因此凡在可能發生
    傷亡之情形下，參與交通事故之駕駛人，即應負有救助之義
    務，任何駕駛人均不能逕自以被害人無明顯外傷等類之粗淺
    觀察，即離開車禍現場任由潛在之傷害擴大，此為刑法第18
    5條之4立法原因之一。本案被告林振源於當時既明知被害人
    余祐先因擦撞而倒在地上，然卻未下車察看並駕車離去，亦
    未對被害人採取任何救護或其他必要措施，顯與刑法第185
    條之4所欲規範之目的相符，故核被告所為，係犯刑法第185
    條之4駕駛動力交通工具肇事，致人受傷而逃逸罪。又被告
    前於97年間因詐欺案件，經臺灣臺中地方法院判處有期徒刑
    3月確定，甫於97年12月17日易科罰金執行完畢，有臺灣高
    等法院被告前案紀錄表在卷可按，其受有期徒刑之執行完畢
    後，5年以內故意再犯有期徒刑以上刑之本罪，為累犯，應
    依法加重其刑。又按第一審於量刑時，已審酌上訴人肇事情
    節輕微，坦白認罪，已經和解賠償損害，而被害人受傷非重
    ，並原諒上訴人，其犯罪情狀足堪憫恕，依刑法第五十九條
    規定減輕其刑後，再參酌其犯罪動機、所生危害、犯後態度
    等一切情狀，於法定刑內量刑，並諭知易科罰金之折算標準
    ，已屬從輕，所為量刑職權之行使，亦無不當，原審認為妥
    適，予以維持，自無違法可言（最高法院98年度台上字第87
    號判決參照），本院認被告本件肇事所造成被害人之右手背
    、左踝側部受傷，傷勢尚屬輕微，犯後不僅坦承犯行，並積
    極與被告達成調解，取得被害人之諒解，有臺中市南區調解
    委員會調解筆錄影本一在卷可稽（見警卷第26頁），其犯罪
    情節輕微，犯罪情狀足堪憫恕，顯屬情輕法重，應依刑法第
    五十九條規定減輕其刑。原審判決認被告罪證明確，予以論
    罪科刑，固非無見，惟如前所述，被告於本件肇事所造成被
    害人之傷害尚屬輕微，犯後復能坦承犯行，並積極與被告達
    成調解，原審量處被告有期徒刑七月，尚屬過重，被告上訴
    亦執此理由，主張原審判決量刑過重，即有理由，自應由本
    院將原審判決予以撤銷改判，審酌被告駕車造成他人受傷，
    雖肇事後未留於現場，應予非難，惟念被害人所受傷害輕微
    ，並未危及生命安全，情節較輕，被告犯後於原審及本院審
    理時均坦承犯行之態度，且與被害人達成和解（見臺中市南
    區調解委員會調解筆錄），取得被害人之諒解等一切情狀，
    量處有期徒刑六月，併諭知易科罰金之折算標準。
據上論斷，應依刑事訴訟法第369條第1項前段、第364條、第299
條第1項前段、刑法第185條之4、第47條第1項、第59條、第41條
第1項前段，判決如主文。
本案經檢察官吳經綸到庭執行職務。
中    華    民    國   100    年    1     月    27    日
            刑事第一庭    審判長法  官  李  璋  鵬
                                法  官  胡  森  田
                                法  官  胡  忠  文
以上正本證明與原本無異。
如不服本判決應於收受送達後10日內向本院提出上訴書狀，其未
敘述上訴之理由者，並得於提起上訴後10日內向本院補提理由書
（均須按他造當事人之人數附繕本）「切勿逕送上級法院」。
                                書記官  廖  家  莉
中    華    民    國   100    年    1     月    27    日